【裁判字號】    98,台上,195
【裁判日期】    980115
【裁判案由】    違反毒品危害防制條例
【裁判全文】
最高法院刑事判決              九十八年度台上字第一九五號
上  訴  人  甲○○
選任辯護人  謝幸伶律師
            林三加律師
            周漢威律師
上列上訴人因違反毒品危害防制條例案件，不服台灣高等法院中
華民國九十七年十月三十日第二審判決（九十七年度上訴字第四
七七九號，起訴案號：台灣士林地方法院檢察署九十七年度毒偵
字第一一五六號），提起上訴，本院判決如下：
    主  文
上訴駁回。
    理  由
按不服地方法院之第一審判決而上訴者，應向管轄第二審之高等
法院為之。第二審上訴書狀應敘述具體理由，第二審法院認為上
訴書狀未敘述理由者，應以判決駁回之。刑事訴訟法第三百六十
一條第一項、第二項、第三百六十七條前段分別定有明文。所謂
不服第一審判決之具體理由，必係依據卷內既有訴訟資料或提出
新事證，指摘或表明第一審判決有何採證認事用法或量刑等足以
影響判決本旨之不當或違法，而構成應予撤銷之具體事由，始克
當之；倘僅泛言原判決認定事實錯誤、違背法令、量刑失入，而
未依上揭意旨指出具體事由，或形式上雖已指出具體事由，該事
由縱使屬實，亦不足以認為原判決有何不當或違法者，皆難謂係
具體理由，俾與第二審上訴制度旨在請求第二審法院撤銷、變更
第一審不當或違法之判決，以實現個案救濟之立法目的相契合。
本件原判決以上訴人甲○○提起第二審上訴，其上訴書狀僅稱：
刑事政策視吸毒犯為病人，上訴人於查獲前自動前往醫院接受「
美沙冬療法」戒除毒癮，檢察官未為緩起訴處分，第一審仍量處
重刑，顯有未當，今母親年邁多病，兒子就學中，為「弱勢家庭
」，請求給予緩起訴處分，以社區勞動役或「美沙冬療法」替代
刑罰云云，雖形式上已提出上訴理由，惟並未具體敘述第一審判
決有何違法或不當情形，即與未敘述具體理由無異，因認其第二
審上訴為不合法，不待其到庭陳述，並不經言詞辯論，逕依刑事
訴訟法第三百六十七條前段、第三百七十二條，駁回其在第二審
之上訴，核無不合。而原判決既屬刑事訴訟法第三百六十七條之
判決，依同法第三百七十二條規定不經言詞辯論而為之，即無所
謂應於審判期日調查之證據未予調查及未予被告最後陳述意見機
會之違法。又毒品危害防制條例第二十一條第二項規定：「依前
項規定治療中經查獲之被告或少年應由檢察官為不起訴處分或由
少年法院為不付審理之裁定。但以一次為限。」所稱「依前項規
定治療中經查獲」，係指依該條第一項規定，犯同條例第十條之
罪者，於犯罪未發覺前，自動向行政院衛生署指定之醫療機構請
求治療，而於治療中始經查獲該項未發覺之犯罪而言。上訴人於
民國九十六年五月十八日起，因海洛因類成癮，在台北市立聯合
醫院昆明院區接受「美沙冬療法」，固有診斷證明書附卷可稽。
惟其於接受治療後之九十七年五月七日再行施用第一級毒品，而
於同月九日為警查獲，一面吸毒，一面求治，自不能依上開規定
邀免，併予敘明。上訴意旨未依據卷證資料，具體指摘原判決如
何違背法令，置原判決之論敘於不顧，仍執詞謂其於治療中吸毒
，至少應享有一次不起訴處分之寬典，原判決量處刑罰，有判決
不適用法則之違法云云，難謂已符合首揭法定上訴要件，其上訴
違背法律上之程式，應予駁回。
據上論結，應依刑事訴訟法第三百九十五條前段，判決如主文。
中    華    民    國  九十八  年    一    月   十五   日
                      最高法院刑事第十一庭
                          審判長法官  花  滿  堂
                                法官  黃  正  興
                                法官  陳  東  誥
                                法官  林  錦  芳
                                法官  洪  昌  宏
      本件正本證明與原本無異
                                      書  記  官
中    華    民    國  九十八  年    一    月   十七   日
                                                      K


司法院資訊處製作；財團法人民間司法改革基金會備份。
